【裁判字號】    97,上訴,3180
【裁判日期】    971003
【裁判案由】    強盜
【裁判全文】
臺灣高等法院刑事判決                97年度上訴字第3180號
上  訴  人
即  被  告  戊○○
指定辯護人  本院公設護人  李廣澤
上列上訴人因強盜案件，不服臺灣板橋地方法院96年度訴字第
4245號，中華民國97年4月22日第一審判決（起訴案號：臺灣板
橋地方法院檢察署96年度偵字第25879號），提起上訴，本院判
決如下：
    主  文
上訴駁回。
    事    實
一、戊○○因需款應急，竟基於意圖為自己不法所有之強盜取財
    犯意，先後為下列3次強盜取財犯行：
(一)、於民國96年10月19日14時53分許，騎乘車牌號碼TF5-132號
    銀色輕型機車（斯時，未懸掛號牌），身著愛迪達廠牌之黑
    色運動外套（自衣領至左右袖口處各繡有三條白色滾邊線條
    ），頭戴全罩式安全帽，雙手著白色手套並持其所有客觀上
    足對人之生命、身體、安全構成威脅，具有危險性可供兇器
    使用之生魚片刀1把，至址設臺北縣三峽鎮○○街47號之金
    洋銀樓，以前揭生魚片刀指向金洋銀樓員工乙○○併威嚇稱
    「不要出聲，要搶劫，拿錢出來」等語，至乙○○心生畏懼
    而不能抗拒後，任由戊○○取走置於該銀樓地面上之皮包2
    只（皮包1只為乙○○所有，其因而損失新臺幣6、7百元，
    另只皮包為丙○○所有，其因而損失新臺幣4千多元、人民
    幣40元、港幣80元等財物）。
(二)、於96年10月19日15時46分許，騎乘同前銀色輕型機車，身著
    同前之愛迪達廠牌黑色外套，頭戴同前之安全帽，雙手著同
    前白色手套，並持其所有同前之客觀上足對人之生命、身體
    、安全構成威脅，具有危險性可供兇器使用之生魚片刀1把
    ，至址設臺北縣樹林市○○街51巷1號之7-11便利商店，以
    前揭生魚片刀指向店員及店長丁○○併威嚇稱「不要出聲，
    要搶劫，打開收銀機」等語，至其心生畏懼而不能抗拒後，
    戊○○即自行操作櫃檯收銀機，惟戊○○因無法打開收銀機
    始悻然離去而強盜取財未遂。
(三)、於96年10月19日16時10分許，騎乘同前銀色輕型機車，身著
    同前之愛迪達廠牌黑色外套，併頭戴同前之安全帽，雙手著
    同前白色手套，並持其所有同前之客觀上足對人之生命、身
    體、安全構成威脅，具有危險性可供兇器使用之生魚片刀1
    把，至址設臺北縣樹林市○○街45號之臨宏達便利商店，以
    前揭生魚片刀指向店員甲○○併威嚇稱「打開收銀機」等語
    ，至其心生畏懼而不能抗拒後，任由戊○○自行操作櫃檯收
    銀機，惟戊○○因收銀機上鎖無法打開始悻然離去而強盜取
    財未遂；嗣因金洋銀樓就前揭遭強盜案報警，經承辦之台北
    縣政府警察局三峽分局三峽派出所員警曾琮庭，調取金洋銀
    樓前揭時地遭強盜案之現場暨附近路口監視錄影畫面反覆觀
    看嫌犯特徵，因而對嫌犯之衣著、安全帽、身型、所乘機車
    為銀色等特徵甚有了解後，曾琮庭於96年10月27日18時30分
    許，行經台北縣三峽鎮○○路○段292巷口附近時，適見戊○○騎乘前揭銀色輕型機車，併著前開強盜取財犯行時所穿
    之愛迪達廠牌黑色外套（自衣領至左右袖口處各繡有三條白
    色滾邊線條），併頭戴前揭安全帽行經該處，曾琮庭根據戊○○之衣著、安全帽、身型、騎乘銀色機車等特徵已懷疑戊○○即前揭如一(一)所述金洋銀樓強盜案之犯嫌，乃對戊○○
    進行攔檢盤查，經戊○○自行打開機車坐墊下方置物廂時，
    曾琮庭復見其內置有雷同於前揭金洋銀樓強盜犯嫌強盜時所
    持之生魚片刀1把、白色手套1雙等物，曾琮庭據此更認戊○○乃涉犯前揭金洋銀樓強盜案之犯嫌，即呼叫警網支援，併
    將戊○○帶回台北縣政府警察局三峽分局三峽派出所詢問，
    且將戊○○所有，供本件強盜犯行所用之前揭全罩式安全帽
    1頂、白色手套1雙、黑色運動外套1件、生魚片刀1把等物扣
    案，戊○○另於有偵查犯罪職權之公務員或機關知悉其尚另
    犯前揭如一(二)(三)所述之2件強盜犯行前，主動向員警自首此
    等部份之強盜犯行，且接受裁判。
二、案經臺北縣政府警察局三峽分局報告臺灣板橋地方法院檢察
    署檢察官偵查後起訴。
    理    由
一、證據能力部分：
    本案以下所援用之證據，檢察官、被告及其辯護人於原審言
    詞辯論終結時均無異議，且經審酌該等證據作成之情況，並
    無違法取證或陳述人非基於自由意願所為陳述之瑕疵，認為
    均適於為本案認定事實之依據，依刑事訴訟法第159條之5第
    2項之規定，均有證據能力。
二、實體方面：
    訊據被告對前揭犯罪事實於原審及本院審理中坦認在卷，核
    與證人即被害人乙○○、丁○○、甲○○、證人即查獲員警
    曾琮庭、證人即製作被害人甲○○警詢筆錄之員警呂豪章於
    警詢證述、偵查結證、原審審理中結證情節相符；此外，並
    有被告為本件強盜犯行時遭監視錄影器攝錄犯案過程之監視
    錄影畫面翻拍相片數幀附卷可稽，且有被告所有，供本件強
    盜取財犯行所用之全罩式安全帽1頂、白色手套1雙、黑色運
    動外套1件、生魚片刀1把等物扣案為憑，俱徵被告自白與事
    實相符，可以採信，本件事證明確，被告犯行堪以認定。
三、按刑法第321條第1項第3款之攜帶兇器竊盜罪，係以行為人
    攜帶兇器竊盜為其加重條件，此所謂兇器，其種類並無限制
    ，凡客觀上足對人之生命、身體、安全構成威脅，具有危險
    性之兇器均屬之，且祇須行竊時攜帶此種具有危險性之兇器
    為已足，並不以攜帶之初有行兇之意圖為必要，最高法院著
    有79年度臺上字第5253號判例意旨可資參照。查如事實欄所
    述生魚片刀1把質地堅硬、刀鋒鋒利，則如以之攻擊人體，
    在客觀上自足對他人之生命身體安全構成威脅，具有危險性
    而屬刑法第321條第1項第3款所稱之兇器甚明，茲被告於為
    本案如事實欄一(一)至(三)所述3件強盜取財犯行時，既均攜帶
    該生魚片刀，即均係犯強盜罪而各有刑法第321條第1項第3
    款之攜帶兇器情形，故核被告就事實欄一(一)之所為，係犯刑
    法第330條第1項之加重強盜罪，就事實欄一(二)(三)之所為，均
    係犯刑法第330條第2項之加重強盜未遂罪；被告就事實欄一
    (二)(三)所述2件強盜犯行，已著手於強盜行為之實行而不遂，
    為未遂犯，爰均依刑法第25條第2項規定各減輕其刑。另被
    告在未被有偵查權之公務員或機關發覺其所為如事實欄一(二)
    (三)所述之2件強盜犯行前，即向警員自首，並接受裁判乙節
    ，經證人即員警曾琮庭於原審審理中結證綦詳在卷（見原審
    97年2月19日審理筆錄），是被告此等部份之強盜犯行俱合
    於自首規定，爰均依刑法第62條前段規定各遞減輕其刑。至
    被告所為如事實欄一(一)所述之強盜犯行，乃因員警曾琮庭於
    96年10月27日18時30分許，行經台北縣三峽鎮○○路○段
    292巷口附近時，適見戊○○騎乘前揭銀色輕型機車，併著
    本件強盜取財犯行時所穿之愛迪達廠牌黑色外套（自衣領至
    左右袖口處各繡有三條白色滾邊線條），且頭戴前揭安全帽
    行經該處，曾琮庭根據戊○○之衣著、安全帽、身型、騎乘
    銀色機車等特徵已懷疑戊○○即如事實欄一(一)所述金洋銀樓
    強盜案之犯嫌，乃對戊○○進行攔檢盤查，因而查獲等情，
    經證人曾琮庭於原審審理中證述綦詳在卷（見原審97年2月
    19日審理筆錄），是被告此部份犯行，核無自首規定之適用
    ，併此敘明。又所謂「接續犯」係指數行為於同時同地或密
    切接近之時地實施，侵害同一之法益，各行為之獨立性極為
    薄弱，依一般社會健全觀念，在時間差距上，難以強行分開
    ，在刑法評價上，以視為數個舉動之接續施行，合為包括之
    一行為予以評價，較為合理，茲被告所為本案3件強盜犯行
    ，各次強盜行為之實施，被害人迥異，且其犯罪時地均可切
    割分離，實難視為數個舉動之接續施行，而得將之合為包括
    之一行為予以評價，即非屬接續犯，而得認屬包括之一罪，
    是被告所為3件強盜犯行，行為互殊、犯意各別，自應予分
    論併罰。
四、原審認被告罪證明確，適用刑法第330條第1項、第2項、第
    25條第2項、第62條前段、第51條第5款、第38條第1項第2款
    之規定，及審酌被告正值青壯年，不思勤奮工作，竟以暴力
    強取財物，且其先後3次持刀強盜取財之犯行，嚴重危害社
    會治安，甚為不該，兼衡其素行，及其犯罪之動機、目的、
    手段，為如事實欄一(一)所述強盜犯行時所得財物非微，然犯
    罪後坦承犯行，態度良好等一切情狀，就其前開所犯各罪，
    分別量處有期徒刑7年6月、1年10月及1年10月，並定應執行
    刑為有期徒刑9年。復說明扣案全罩式安全帽1頂、白色手套
    1雙、黑色運動外套1件、生魚片刀1把，均係被告所有，供
    其本案強盜犯行所用之物，業經被告供承在卷，爰依刑法第
    38條第1項第2款規定，併予宣告沒收。其認事用法均無違誤
    ，量刑亦稱允當，被告上訴意旨，仍主張本案3件強盜犯行
    ，屬包括之一罪，並指摘原審未依刑法第59條減輕其刑云云
    ，為無理由，其上訴應予駁回。
據上論斷，應依刑事訴訟法第368條，判決如主文。
本案經檢察官侯千姬到庭執行職務。
中    華    民    國    97    年    10    月    3     日
                  刑事第一庭審判長法  官  葉騰瑞
                                  法  官  王炳梁
                                  法  官  莊明彰
以上正本證明與原本無異。
如不服本判決，應於收受送達後10日內向本院提出上訴書狀，其
未敘述上訴之理由者並得於提起上訴後10日內向本院補提理由書
（均須按他造當事人之人數附繕本）。
                                  書記官  吳金來
中    華    民    國    97    年    10    月    3     日
附錄：本案論罪科刑法條全文
中華民國刑法第330條
（加重強盜罪）
犯強盜罪而有第 321 條第 1 項各款情形之一者，處 7 年以上有
期徒刑。


司法院資訊處製作；財團法人民間司法改革基金會備份。
